【裁判字號】    97,上訴,716
【裁判日期】    970526
【裁判案由】    業務過失致死
【裁判全文】
臺灣高等法院高雄分院刑事判決         97年度上訴字第716號
上  訴  人  臺灣高雄地方法院檢察署檢察官
被      告  乙○○
上列上訴人因被告業務過失致死案件，不服臺灣高雄地方法院96
年度訴字第4183號中華民國97年2 月29日第一審判決（起訴案號
：臺灣高雄地方法院檢察署96年度偵字第9989號），提起上訴，
本院判決如下：
     主  文
上訴駁回。
    事  實
一、乙○○係高雄縣大寮鄉○○村○○○路544 號「東隆紙業股
    份有限公司」（下稱東隆公司）之堆高機操作人員，從事駕
    駛堆高機夾紙捲裝櫃作業，為從事業務之人，於民國（以下
    同）96年3 月29日上午11時許，在東隆公司內，乙○○駕駛
    堆高機從事夾紙捲裝入貨櫃之工作，黃麗美原先在旁負責紙
    捲入櫃前之拍照存證工作，因黃麗美另有公事處理，遂央求
    總務人員郭妃桑幫忙代理拍照，黃麗美在指導郭妃桑實際操
    作2 次後，乃全盤交由郭妃桑處理，嗣於同日上午11時45分
    許，乙○○駕駛堆高機夾紙捲裝入貨櫃時，明知應注意搬運
    紙捲時紙捲高度不宜過高以免視線受阻，卻採一趟夾2 只紙
    捲之方式作業，造成視線受阻，且又未以倒車方式駕駛，而
    選擇操作傾斜紙捲，以有限視角向前直駛，惟右側視線仍是
    死角，導致應注意並能注意而依當時情況並無不能注意之情
    事，竟疏未注意當時在其右側視線死角有黃麗美正在清掃地
    面廢紙，而在未煞車、減速之情況下，將黃麗美撞傷，致使
    黃麗美脾臟、胰臟、腎臟（左側）破裂併腹內出血、雙側肋
    骨斷裂併雙側血胸及迷漫性血管內凝血，經送往高雄市立小
    港醫院急救後，於翌日（30日）凌晨3 時14分許因胸腹內大
    量出血而不治死亡。
二、案經高雄縣政府警察局林園分局移送臺灣高雄地方法院檢察
    署檢察官偵查起訴。
    理  由
壹、證據能力部分：
一、按除顯有不可信之情況外，公務員職務上製作之紀錄文書、
    證明文書，亦得作為證據，刑事訴訟法第159 條之4 第1 款
    定有明文。此係因公務員職務上製作之紀錄文書或證明文書
    ，係公務員依職權所為，與其責任、信譽攸關，若有錯誤、
    虛偽，公務員可能因此擔負刑事及行政責任，且該等文書經
    常處於可能受公開檢查之狀態，其正確性及真實之保障極高
    。故本件行政院勞工委員會南區勞動檢查所（下稱勞檢所）
    96年5 月14日勞南檢製字第0961006118號函所附之職業災害
    檢查報告書、臺灣高雄地方法院檢察署相驗屍體證明書、臺
    灣高雄地方法院檢察署法醫驗斷書暨相驗照片等，乃勞檢所
    執行勞動檢查業務之承辦人及檢察官、法醫師等公務員，本
    於其職務上所製作之證明文書及紀錄文書，依上開法條，自
    應認得為證據而有證據能力。
二、按被告以外之人於審判外之言詞或書面陳述，除法律有規定
    者外，不得作為證據，刑事訴訟法第159 條第1 項定有明文
    。又被告以外之人於審判外之陳述，雖不符前4 條之規定，
    而經當事人於審判程序同意作為證據，法院審酌該言詞陳述
    或書面陳述作成時之情況，認為適當者，亦得為證據，刑事
    訴訟法第159 條之5 第1 項亦定有明文。查本件關於證人郭
    妃桑之警詢及偵訊筆錄、告訴人甲○○之警詢及偵訊筆錄、
    高雄市立小港醫院疑非病死病歷摘要報告表、現場照片2張
    、現場監視錄影光碟及轉拍肇事情況照片2 張、行政院勞工
    委員會南區勞動檢查所96年12月25日勞南檢製字第096101
    8440號函等，用以認定本案事實所憑之被告以外之人於審判
    外之言詞或書面陳述，檢察官及被告乙○○於審判程序中均
    未曾聲明異議，並同意將之作為證據，審酌該等言詞或書面
    陳述作成時之情況均屬正常，且與本案相關之待證事實具有
    關連性，認適當作為證據，依前開之規定，認上開陳述均具
    有證據能力。
貳、實體部分：
一、訊據被告乙○○對於上開過失致死之事實，已於原審及本院
    審理中坦承不諱，核與證人郭妃桑於原審到庭證述之情節大
    致相符，而本件職業災害發生之原因，係被告乙○○從事夾
    紙捲裝櫃作業，堆高機一趟作業行程中以夾1 只紙捲為宜，
    但被告乙○○一次夾2 只紙捲，紙捲之規格為直徑120 公分
    、高84公分圓柱體，重量分別為675 公斤及665 公斤，搬運
    總重1340公斤，紙捲總高168 公分，駕駛視線約180 公分，
    所夾之紙捲高度過高已影響被告乙○○之視線，又未以倒車
    方式駕駛，雖有將紙捲傾斜角度搬運，但仍有右側之死角，
    被害人在廢紙堆前打掃，被告在往裝櫃區行駛時又疏於注意
    ，在未煞車減速情況下撞及被害人，導致發生本件職業災害
    ；又依肇事當時現場錄影帶及現場檢查明瞭，其現場地形並
    無影響堆高機駕駛以倒車方式行駛之情事，係人為作業疏失
    與現場地面傾斜角度、方向無涉等情，有行政院勞工委員會
    南區勞動檢查所96年5 月14日出具之勞南檢製字第
    0961006118 號 函所附職業災害檢查報告書1 份及96年12月
    25日勞南檢製字第0961018440號函附卷可稽。再者，事發當
    時事故現場監視錄影光碟經原審當庭播放勘驗結果：一開始
    現場有2 部推高機，1 部是靜止，另外1 部在畫面的遠方，
    整理地上的紙堆，該部車子有前進、後退的情形，看起來並
    無不能後退倒車之情形，死者在畫面中正在掃地，突然由畫
    面之右下角出現另1 部堆高機，該部堆高機出來之後，旋即
    彎向左前方繼續行駛，就撞到死者，撞人之後，該車之駕駛
    人馬上下車觀看，以及照顧，依照目測所示，肇事之堆高機
    ，最初出現在畫面時之位置，距離其撞到死者之位置約有5
    個死者的高度之距離，（審判長當場以尺量，畫面約3 公分
    ，約有5 個死者高度的距離）該車從出現畫面開始到撞人之
    時，均未有停止的情形，在轉彎的時候也沒有先行停止觀察
    的情形，而且該車的速度，依照現場觀看，並未放低速度行
    駛之情形，又該車撞到人之後，旋即將車倒車，倒車的情形
    也沒有困難，也沒有不能倒車的情形，倒車之後，駕駛員才
    停車及下車，…在被告乙○○與被害人行駛之間，並無任何
    障礙物等情，有原審勘驗筆錄附卷可稽。足見被告乙○○確
    係因紙捲過高擋住視線，既未以倒車方式駕駛，復於行駛過
    程中未注意前方狀況，方致本件事故發生，其有過失甚明，
    且本件之發生，純係被告乙○○上開人為疏失所導致，與現
    場之地面之傾斜角度及方向無關，且現場亦無不能倒車或倒
    車困難之情形。又被害人黃麗美因本件事故而脾臟、胰臟、
    腎臟（左側）破裂病腹內出血、雙側肋骨斷裂併雙側血胸及
    迷漫性血管內凝血，經送往高雄市立小港醫院急救後，終因
    胸腹內大量出血而不治死亡，亦經臺灣高雄地方法院檢察署
    檢察官相驗屬實，並製有相驗筆錄、相驗屍體證明書及法醫
    驗斷書各1 份在卷可憑，是被害人之死亡結果與被告乙○○
    之過失行為間有相當因果關係。故被告乙○○之上開自白核
    與事實相符，事證明確，被告犯行堪以認定。
二、核被告乙○○所為，係犯刑法第276 條第2 項之業務過失致
    死罪。
三、原審適用刑法第276 條第2 項，刑法施行法第1 條之1 ，中
    華民國96年罪犯減刑條例第2 條第1 項第3 款規定，並審酌
    被告為堆高機操作員，領有堆高機操作人員安全衛生教育訓
    練結業證書，駕駛堆高機從事夾紙捲裝櫃作業，竟疏未注意
    保持其良好之視野及角度，造成右側視線死角，復未以倒車
    方式行駛，且車行速度過快，未有減速及煞車，讓被害人縱
    令欲逃亦有所不及，致造成被害人黃麗美傷重死亡，其過失
    之責非輕，未與被害人家屬達成和解，其事後坦承犯罪、犯
    罪之手段、所生之危害、智識程度、生活狀況等一切情狀，
    量處有期徒刑1 年2 月。又以被告乙○○所犯業務過失致死
    罪，其犯罪時間係在96年4 月24日以前，所犯之罪名合於減
    刑條件，依中華民國96年罪犯減刑條例第2 條第1 項第3 款
    之規定，減其宣告刑二分之一為有期徒刑7 月。經核原判決
    認事用法並無不合，量刑亦屬適當，檢察官循告訴人甲○○
    聲請上訴指摘原判決量刑過輕，為無理由，應予駁回。
據上論斷，應依刑事訴訟法第368 條，判決如主文。
本案經檢察官許月雲到庭執行職務。
中    華    民    國    97    年    5     月    26    日
                    刑事第六庭    審判長法  官  王憲義
                                        法  官  邱永貴
                                        法  官  張盛喜
以上正本證明與原本無異。
如不服本判決應於收受本判決後10日內向本院提出上訴書狀，其
未敘述上訴理由者，並得於提起上訴後10日內向本院補提理由書
狀（均須按他造當事人之人數附繕本）「切勿逕送上級法院」。
中    華    民    國    97    年    5     月    26    日
                                        書記官  黃一秋
附錄本判決論罪科刑法條：
中華民國刑法第276條（過失致死罪）
因過失致人於死者，處 2 年以下有期徒刑、拘役或 2 千元以下
罰金。
從事業務之人，因業務上之過失犯前項之罪者，處 5 年以下有期
徒刑或拘役，得併科3 千元以下罰金。


司法院資訊處製作；財團法人民間司法改革基金會備份。
